臺灣士林地方法院刑事判決　　　　　 100年度審易字第2549號
公　訴　人　臺灣士林地方法院檢察署檢察官
被　　　告　林春成
上列被告因竊盜案件，經檢察官提起公訴（100 年度偵字第1255
5 號），被告於本院準備程序中就被訴事實為有罪陳述，經本院
裁定改依簡式審判程序審理，並判決如下：
    主  文
林春成犯侵入有人居住之建築物竊盜罪，累犯，處有期徒刑柒月
。
    事實及理由
一、本件犯罪事實及證據除均引用附件檢察官起訴書之記載外，
    另就證據部分補充：被告林春成於本院準備程序及審理時之
    自白（見本院卷第20頁背面及第22頁背面）。
二、按所謂有人居住之建築物，不以行竊時有人居住其內為必要
    ，其居住人宿於樓上，而乘隙侵入其他房間行竊者，仍不失
    為侵入有人居住之建築物行竊（最高法院69年臺上字第3945
    號判例意旨參照）。查，本案案發地點為臺北市○○區○○
    路1 段20號，該址1 樓係修車廠，2 樓為住家等情，業經告
    訴人於偵查中陳述明確（見偵卷第52至53頁），是本案案發
    地點雖係1 樓修車廠，惟既有居住人宿於樓上，揆諸上揭判
    例意旨，仍屬有人居住之建築物，是核被告林春成所為，係
    犯刑法第321 條第1 項第1 款之侵入有人居住之建築物竊盜
    罪。公訴意旨認被告係涉犯刑法第321 條第1 項第1 款之侵
    入住宅竊盜罪，容有誤會。又按成年人教唆、幫助或利用兒
    童及少年犯罪或與之共同實施犯罪或故意對其犯罪者，加重
    其刑至二分之一，兒童及少年福利與權益保障法第112 條第
    1 項前段定有明文。再成年人故意對兒童及少年犯罪而依該
    項規定加重其刑者，固不以其明知被害人為兒童及少年為必
    要，但仍須證明該成年人有對兒童及少年犯罪之不確定故意
    ，亦即該成年人須預見被害人係兒童及少年，且對於兒童及
    少年犯罪並不違背其本意，始足當之（最高法院95年度臺上
    字第5731號判決意旨參照）。查，被害人康○○（民國84年
    1 月生，真實姓名年籍詳卷）於案發時固係12歲以上未滿18
    歲之少年，有戶口名簿影本1 紙在卷可佐（見偵卷第12頁）
    ，惟被告於本院審理時供稱其並不知道所竊取之背包為未成
    年少年所有，係於竊取之後發現背包裡面被害人之學生證始
    知情等語（見本院卷第23頁），且卷內復查無證據證明被告
    於竊取被害人康○○物品之際，對於被害人為何人及是否為
    少年乙節有所認識及預見，是被告此部分犯行尚無從逕依兒
    童及少年福利與權益保障法第112 條第1 項前段之規定加重
    其刑，附此敘明。再被告有如起訴書犯罪事實欄所載前案科
    刑及執行之情形，有臺灣高等法院被告前案紀錄表在卷可考
    ，其於有期徒刑執行完畢後5 年內，故意再犯本案有期徒刑
    以上之罪，為累犯，應依刑法第47條第1 項之規定加重其刑
    。爰審酌被告前已有多次竊盜前科，仍不思悔悟，因貪圖不
    法利益而下手竊取他人財物，行竊犯行對被害人財產法益已
    造成損害，惟考量其犯後坦承犯行，兼衡其犯罪之動機、目
    的、手段及所竊取財物價值非鉅，並其生活狀況、智識程度
    等一切情狀，量處如主文所示之刑，以示懲儆。
三、至公訴人雖以被告有犯罪習慣，請求諭知於刑之執行前，令
    入勞動場所強制工作云云。惟按保安處分係針對受處分人將
    來之危險性所為之處置，以達教化、治療之目的，為刑罰之
    補充制度。我國現行刑法採刑罰與保安處分雙軌制，係在維
    持行為責任之刑罰原則下，為協助行為人再社會化之功能，
    以及改善行為人潛在之危險性格，期能達成根治犯罪原因、
    預防犯罪之特別目的。是保安處分中之強制工作，旨在對嚴
    重職業性或習慣性犯罪及欠缺正確工作觀念或無正常工作因
    而犯罪者，強制其從事勞動，學習一技之長及正確之謀生觀
    念，使其日後重返社會，能適應社會生活。又按刑法第90條
    第1 項規定：有犯罪之習慣或因遊蕩或懶惰成習而犯罪者，
    得於刑之執行完畢或赦免後，令入勞動場所，強制工作。即
    係本於保安處分應受比例原則之規範，使保安處分之宣告，
    與行為人所為行為之嚴重性、行為人所表現之危險性及對於
    行為人未來行為之期待性相當之意旨而制定，而由法院審酌
    其行為之常習性、嚴重性、危險性及對未來行為之期待性，
    依比例原則決定應否令入勞動處所強制工作，以達預防之目
    的（最高法院100 年度臺上字第4614號判決意旨參照）。經
    查，本案被告犯罪後於警詢時、偵查中、本院準備程序及審
    理時均已坦承其竊盜犯行，尚見悔意，且其犯罪手法尚屬單
    純，所竊取之財物價值亦非甚鉅，並無表現出危險性格而應
    以強制工作預防再犯之必要性；此外，被告前因竊盜等案件
    經法院判處罪刑確定，現仍未執行，能否遽認其不具刑罰之
    適應性，尚非無斟酌之餘地，亦即未可據此謂刑罰無法達矯
    治之效而有宣告強制工作之必要，且卷內並無其他積極之證
    據足認諭知被告強制工作，乃係矯正其竊盜犯行之唯一方法
    ，是依憲法比例原則之要求，審酌以強制工作之手段間與達
    成矯正被告犯罪之目的間，應合乎一定之比例，並求得法益
    間之均衡，本院因認宣告如主文所示之刑，與被告犯行之處
    罰已屬相當，並足收儆懲之效，尚難認定有另宣告強制工作
    以預防矯治其社會危險性之必要，公訴人此部分之聲請，恐
    屬無由，併予指明。
據上論斷，應依刑事訴訟法第273 條之1 第1 項、第299 條第1
項前段、第310 條之2 、第454 條第2 項，刑法第321 條第1 項
第1 款、第47條第1 項，判決如主文。
本案經檢察官朱學瑛到庭執行職務。
中    華    民    國    100   年    12    月    30    日
                  刑事第一庭法  官  莊明達
以上正本證明與原本無異。
如不服本判決應於收受判決後10日內向本院提出上訴書狀，並應
敘述具體理由；其未敘述上訴理由者，應於上訴期間屆滿後20日
內向本院補提理由書。
                            書記官  陳麗津
中    華    民    國  101     年    1     月    4    日
附錄本件論罪科刑依據法條全文：
刑法第321 條
犯竊盜罪而有下列情形之一者，處6 月以上、5 年以下有期徒刑
，得併科新臺幣10萬元以下罰金：
一、侵入住宅或有人居住之建築物、船艦或隱匿其內而犯之者。
二、毀越門扇、牆垣或其他安全設備而犯之者。
三、攜帶兇器而犯之者。
四、結夥三人以上而犯之者。
五、乘火災、水災或其他災害之際而犯之者。
六、在車站、埠頭、航空站或其他供水、陸、空公眾運輸之舟、
    車、航空機內而犯之者。
前項之未遂犯罰之。